【裁判字號】    97,交聲,957
【裁判日期】    970829
【裁判案由】    違反道路交通管理處罰條例聲明異議
【裁判全文】
臺灣士林地方法院交通事件裁定         97年度交聲字第957號
原處分機關  交通部公路總局臺北區監理所
異  議  人
即受處分人  甲○○
上列異議人即受處分人因違反道路交通管理處罰條例案件，對於
交通部公路總局臺北區監理所於民國97年7 月24日所為之處分（
原處分案號：北監自裁字裁40-RA0000000號），聲明異議，本院
裁定如下：
    主  文
異議駁回。
    理  由
一、按汽車駕駛人，行經有燈光號誌管制之交岔路口闖紅燈者，
    處新臺幣1,800 元以上5,400 元以下罰鍰，道路交通管理處
    罰條例第53條第1 項定有明文；又汽車駕駛人，有同條例第
    53條第1 項之情形者，除依原條款處罰鍰外，並記違規點數
    3 點，道路交通管理處罰條例第63條第1 項第3 款亦有明文
    。
二、原處分意旨略以：異議人即受處分人甲○○於民國97年5月
    18日上午13時35分，駕駛車號9D-2752 號自用小客車行經基
    隆市○○○路135 巷，於有燈光號誌交岔路口闖紅燈，經基
    隆市警察局交通分隊員警逕行舉發「駕車行經有燈光號誌管
    制之交岔路口闖紅燈」之違規行為。受處分人於舉發通知單
    上所載應到案日期即97年7 月6 日前向舉發單位陳述意見，
    經舉發單位調查結果，認受處分人前開違規行為屬實，原處
    分機關遂依道路交通管理處罰條例第53條第1 項裁處異議人
    罰鍰新臺幣（下同）2,700 元，並依同條例第63條第1 項第
    3 款記違規點數3 點等語。
三、異議意旨略以：異議人雖駕駛車號9D-2752 號之自用小客車
    ，於上開時間、地點行經該交岔路口，惟行經該交岔路口時
    ，該路口之燈光號誌係黃燈轉換為紅燈之際，行車時難以判
    別，且自採證照片亦無法清楚辨識當時之號誌燈號。又該採
    證照片係「微電腦闖紅燈自動照相設備」所拍攝，該照相設
    備應每年定期送公證機構校驗合格，並留存紀錄方可取信於
    民，若無法提供上述有效期之校驗合格文件，不能證明該照
    相設備所攝得之採證照片沒有違誤，爰依法聲明異議云云。
四、經查：異議人駕駛車號9D-2752 號自用小客車，於上開時間
    行經有燈光號誌管制之基隆市○○○路135 巷時，闖越紅燈
    行駛，經基隆市警察局依據採證照片製單逕行舉發，嗣經原
    處分機關以受處分人違反道路交通管理處罰條例第53條第1
    項規定，於97年7 月24日以北監自裁字第裁40─R Ａ000000
    0 號裁決書裁處罰鍰2,700 元，並依同條例第63條第1 項第
    3 款規定記違規點數3 點之事實，有基隆市警察局舉發違反
    道路交通管理事件通知單、交通部公路總局北區○○○○○
    道路交通管理事件裁決書各1 紙及採證照片2 幀附卷足稽，
    足認受處分人確實有原處分意旨所載之違規事實。受處分人
    雖以前揭情詞置辯，惟查：
  (一)異議人駕駛之車輛行經上開路口時，為該路口設置之「微電
    腦闖紅燈自動照相設備」攝得違規相片2 幀。該設備作用原
    理係以感應線圈埋設於停止線前方，必設定於圓形紅燈亮起
    兩秒後，始自動偵測感應並拍攝存證。細繹卷附採證相片，
    明顯可見異議人駕駛之上開自用小客車於圓形紅燈亮起2.9
    秒時，未停止於停止線後方，車身且超越停止線，觸動感應
    設備而遭拍照存證，當時異議人行車速度且達每小時29公里
    ；又圓形紅燈亮起4.9 秒時，車輛已行駛進入路口範圍內，
    而逾停止線，均有卷附照片暨基隆市警察局97年7 月18日基
    警交字第0970019868號函在卷可稽。則既燈光號誌於綠燈或
    黃燈時，電腦系統不致啟動車輛通過停止線前之感應線圈，
    故於綠燈或黃燈通過時異議人不可能遭照相舉發，則異議人
    前揭車輛於紅燈亮起2.0 秒後，未停等於路口處之停止線後
    方仍繼續行駛等情，至堪認定。
  (二)又卷附採證照片上之燈光號誌，固同時顯示黃燈與紅燈，惟
    燈號轉換本有秒差，且一般人於行車進行中，看見黃燈後，
    若未及時超越停止線，則應減速，並於看見紅燈後，立即停
    置於停止線後端，始合於交通規範。本件異議人看見燈光號
    誌已顯示紅燈後，未停等於路口停止線後方，反而以時速29
    公里繼續行駛，已有可議。況再細繹採證照片，照片左下方
    所示亦有其他行經該路口之車輛，於異議人闖越紅燈之時，
    卻均停止在停止線後方，遵循號誌行駛，當亦不致有燈號難
    以辨識之情，是異議人以該路口燈號轉換難以辨識，無意闖
    紅燈駛越停止線云云，不足採信。
  (三)異議人雖質疑本件感應線圈式採證儀器之準確性，惟查，該
    採證儀器作用原理係當電流通過一個線圈時，該線圈會產生
    磁場，當用金屬通過該磁場時，磁場會發生變化，造成電流
    也產生變化。而線圈埋在路表下通上電流，當車輛通過線圈
    時，由於車輛係大量鐵金屬，使地上磁場產生變化，造成電
    流產生變化，而偵測到車輛通過。倘車輛在圓形紅燈亮起前
    已壓過線圈（或停於線圈上），即使號誌已變化為圓形紅燈
    後，車輛仍繼續向前行駛，該設備程式執行模組，亦不會啟
    動照相功能，故為該設備拍攝之車輛，均係圓形紅燈亮起，
    該設備設定開始執行拍照後，車輛壓過兩組感應線圈後所攝
    得，此設備作用原理亦據基隆市警察局97年7 月18日基警交
    字第0970019868號函闡明在卷，設備本身作用方式並不致誤
    判。況本件異議人違規態樣係「駕車行經有燈光號誌管制之
    交岔路口闖紅燈」，已有卷附採證照片佐證，其事實相當明
    確，不致因感應線圈作用準確性而遭誤判，甚堪認定。
五、綜上所述，本件違規事證明確，堪以認定。原處分機關依道
    路交通管理處罰條例第53條第1 項及違反道路交通管理事件
    統一裁罰基準表，裁處異議人罰鍰2,700 元，並依同條例第
    63條第1 項第3 款記違規點數3 點，核無違誤。本件異議為
    無理由，應予駁回。
據上論斷，應依道路交通案件處理辦法第19條，裁定如主文。
中    華    民    國    97    年    8    月    29    日
                  交通法庭法  官  許辰舟
以上正本證明與原本無異。
如不服本裁定應於裁定送達後5 日內向本院提出抗告狀。
                          書記官  李典育
中    華    民    國    97    年    8     月    29    日


司法院資訊處製作；財團法人民間司法改革基金會備份。
